臺灣臺中地方法院刑事判決　　　　　　 100年度訴字第1724號
公　訴　人　臺灣臺中地方法院檢察署檢察官
被　　　告　王月雲
上列被告因違反電業法案件，經檢察官提起公訴（100年度偵字
第5198號），本院判決如下：
    主    文
王月雲無罪。
    理    由
一、公訴意旨略以：被告王月雲自民國94年起，居住在臺中市北
    屯區北興里2鄰三光巷26號5樓之1，該址電費皆由其繳納；
    為節省電費支出，竟意圖為自己不法之所有，自98年2月間
    ，以不詳方式，將上址住處電度表（電號00-00-0000-00-0
    號）之封印鎖加工為活動式，並將電度表之電壓鉤反裝使其
    鬆脫後，使電度表失效不準，進而竊取告訴人臺灣電力股份
    有限公司（下稱臺灣電力公司）之電力約14371度【追償電
    費新臺幣（下同）7萬590元】。嗣經告訴人臺灣電力公司人
    員會同員警於100年2月11日14時26分許，前往上址實地調查
    ，始知悉上情而查獲，並扣得電表1只（已交由告訴人臺灣
    電力公司人員領回）等語，認被告涉有違反電業法第106條
    第3款改變電度表、計電器之構造，使其不準之竊電罪嫌。
二、按犯罪事實應依證據認定之，無證據不得認定其犯罪事實；
    又不能證明被告犯罪者，應諭知無罪之判決，刑事訟訴法第
    154條第2項、第301條第1項前段分別定有明文。次按認定不
    利於被告之事實，須依積極證據，苟積極證據不足為不利於
    被告事實之認定時，即應為有利於被告之認定，更不必有何
    有利之證據；又事實之認定，應憑證據，如未能發現相當之
    證據，或證據不足以證明，自不能以推測或擬制之方法，以
    為裁判之基礎；且認定犯罪事實所憑之證據，無論直接或間
    接證據，其為訴訟上之證明，須達於通常一般之人均不致有
    懷疑，而得確信其為真實之程度者，始得據為有罪之認定，
    倘其證明尚未達到此一程度，而有合理之懷疑存在時，尚難
    為有罪之認定基礎（最高法院30年上字第816號、40年台上
    字第86號、76年台上字第4986號判例參照）。另按刑事訴訟
    法第161條已於91年2月8日修正公布，修正後同條第1項規定
    ：檢察官就被告犯罪事實，應負舉證責任，並指出證明之方
    法。因此，檢察官對於起訴之犯罪事實，應負提出證據及說
    服之實質舉證責任，倘其所提出之證據，不足為被告有罪之
    積極證明，或其闡明之證明方法，無從說服法官以形成被告
    有罪之心證，基於無罪推定之原則，自應為被告無罪判決之
    諭知（最高法院92年台上字第128號判例參照）。
三、本件公訴意旨認被告王月雲涉有電業法第106條第3款之竊電
    罪嫌，無非係以告訴代理人劉昌仁之指訴、臺灣電力公司用
    電實地調查書、追償電費計算、被告前揭住處自96年2月起
    至100年2月之用電度數及電費金額明細表、現場照片3張為
    其論罪依據。訊據被告堅詞否認有何上開竊電犯行，辯稱：
    伊從未破壞伊住處之電度表，也沒有讓人去改裝該電度表等
    語。經查：
(一)、被告對於其自94年間起迄今，均居住於臺中市北屯區三光巷
    26號5樓之1，該住處之電費係由其繳納乙情，為被告所不爭
    執，且經證人即被告之女李泓瑄於本院審理時證述在卷（見
    本院100年9月1日審理筆錄第7頁）。另告訴人臺灣電力公司
    設於被告前揭住處之電度表於100年2月11日14時26分許，為
    告訴人臺灣電力公司之代理人劉昌仁會同警員發現系爭電表
    封印鎖加工為活動式，並將電度表之電壓鉤反裝使其鬆脫後
    ，使電度表失效不準，告訴人臺灣電力公司並依查獲時前揭
    被告住處之用電狀況，認定被告自99年2月11日起至100年2
    月11日止，從中竊取約1萬4371度電力，向之追償1年7萬590
    元之電費等情，亦為被告所是認，並據證人劉昌仁於本院審
    理時證述綦詳，並有歷年來用電紀錄表、用戶繳費紀錄、臺
    灣電力公司用電實地調查書、追償電費計算書、追償電費收
    據、繳付追償電費承諾書、查獲現場照片3張在卷可稽（見
    警卷第7至12、14頁、偵查卷第10頁）。又依被告上揭住處
    之歷年來用電紀錄表，該電度表自96年2月至同年12月間，
    每期之用電度數分別為254、288、309、364、299、222度，
    然於97年2月即降至177度、同年4月為74度、同年6月為48度
    、同年8月為0度、同年10月又陡升為468度、同年12月驟降
    為87度、98年2月起至100年2月間止均為0度，足認本件系爭
    電表確於97年年初某日，即遭以人為方式破壞，使該電表封
    印鎖加工為活動式，並將電度表之電壓鉤反裝使其鬆脫後，
    使電度表失效不準。
(二)、就證人劉昌仁、李泓瑄於本院審理時之證言：
１、證人劉昌仁於本院審理時結證稱：伊曾於100年2月11日會同
    刑警大隊在臺中市北屯區三光巷26號5樓之1這戶查知有竊電
    的行為，本件是因為發現該戶有人居住，但是電表都是零度
    ，所以才會想去稽查。當天去的時候，該戶電表是安裝在該
    棟大樓的地下室，該棟大樓是公寓式大樓，但有幾層樓伊沒
    有注意，該大樓有管理員，要進入大樓要經過管理員，經過
    管理員之後，地下室並沒有特別另外的門鎖住。伊查看該個
    電表時，電表是數戶集中在一起。本件根據伊公司所出具的
    用電實地調查書，本件竊電的方式封印鎖加工為活動式，將
    電度表之電壓勾反裝使其脫落。原本的封印鎖是固定式的，
    如果伊公司人員去檢查時，必須把封印鎖的鐵絲剪斷，再更
    換新的，但是本件電表的封印鎖已經被剪開了，變成活動式
    可以任意打開。系爭電表是先把電壓勾反裝，利用拍打電表
    的方式，讓電表接觸電壓勾，讓電表可以繼續運轉，只要再
    拍打，就可以讓電表不轉，用這種方式自由控制是否讓電表
    運轉的方式竊電。如果拍打讓電表運轉，電表運轉的速度跟
    一般正常電表一樣。電表出廠時電壓勾一定是在上方，如果
    電壓勾朝下，一定是人為，這樣才能透過拍打的方式控制電
    壓勾，讓電壓勾去碰觸電表，不可能是運轉久之後自然鬆脫
    。依照伊公司用電實地調查書上面所載的電器，正常來說，
    這些電器壹個月的用電量，冷氣機不一定，因為有可能不開
    冷氣，但是其他的電器在一期兩個月，應該是2、300度左右
    。電表的度數顯示是零，不是完全不用繳電費，要繳基本電
    費40度84元。根據伊公司提出的歷年的用電紀錄表，該戶在
    98年2月以後，用電度就一直都是零，伊公司至100年2月才
    發現這種情形，是因為抄表是外包，他不會去查看該戶是否
    有人居住，後來伊公司有專案，要查察用電度為零，該戶有
    無人居住，後來才發現這個案子。本件電壓勾反裝要利用拍
    打的方式才可以讓電表運作，使電表不準，本件都是零度，
    是因為電壓勾反裝後鬆脫，拍打電表讓電壓勾去碰觸電表，
    讓電表繼續運作，有可能因為拍打太用力，導致電壓勾卡住
    電表，導致電表完全不動，本件伊去查的情形就是電壓勾卡
    住電表完全不動，如果電壓勾沒有卡住的話，電表還可以運
    作，但是會不準。伊當天去現場看的時候，只有本戶有這樣
    的情形，其他的電表沒有這樣的情形。另外本戶電表的度數
    是零，但是電費每期繳交的不一樣，是因為還要分攤公共電
    費，每期的公共電費不太一樣，所以每期是零度的話，電費
    是84元，其餘的就是公共電費等語（見本院100年9月1日審
    理筆錄第3至6頁），則依證人劉昌仁上開證述，被告住處之
    電表雖然於97年8月、98年2月起迄100年2月止，用電度數均
    為零度，然電費仍需收取基本電度之電費及分攤該棟大樓之
    公共電費，故被告自97年2月間起至100年2月間止，繳納之
    電費並非為0元，亦有卷附之用戶繳費紀錄表乙份可資佐證
    （見警卷第10頁）。
２、證人李泓瑄於本院審理時結證稱：伊自94年起迄今居住在三
    光巷26號5樓之1，該地點的家庭成員只有伊跟被告。被告是
    從94年一直住到現在，伊曾經有段時間離開該處，大約是95
    、96年間的事情，大概離開1年左右。伊家裡的電費都是被
    告繳的。曾經有人問過伊是否要改家裡的電表，大約是98、
    99年的事，時間有點久了。當時伊朋友說有人跟他介紹省電
    改電表的事情，那個人拜託伊朋友幫他介紹，所以伊朋友才
    會來問伊。伊沒有答應他，因為伊家裡人口少，而且大部分
    的時間都不在家，白天都在上班，只有晚上回家，用電很少
    ，所以沒有必要作這樣的事情。伊朋友那次問伊的時候，那
    個人就有一起來，但伊沒有帶他去看伊家的電表。那個人來
    時，當時只有在一樓大廳，沒有去伊家裡。後來在大廳講完
    話之後，他們就離開了。伊沒有跟被告提過這件事情，因為
    伊沒有答應那個人。伊朋友當時提到要改電表省電，沒有說
    到省電的方式，但是他說很安全，改電表收費的部分要看情
    形，依照伊的解讀是如果熟的話可以算比較便宜。伊記得他
    有講說如果要處理的話，要有工具，他的材料就是鐵絲。那
    天在一起談論這件事情時間很短，因為伊本以為是伊朋友來
    找伊聊天，後來他帶了一個陌生人來，中間伊都沒有離開。
    之後伊還是有跟伊朋友聯絡，曾再問伊一次用電的事情，問
    伊電費有沒有變得比較便宜，但是因為電費不是伊在處理，
    所以伊跟他說伊不知道，之後就沒有再問到電這方面的事情
    。被告沒有跟伊反應或討論家裡的電費有無異常的情形等語
    （見本院100年9月1日審理筆錄第7至10頁）。依證人李泓瑄
    之證述，其與被告住處之電費係由被告繳納，其友人曾帶同
    不詳人士至被告住處大樓談及改電表省電之事，然其未同意
    ，也未將該事告知被告。
(三)、另參以證人劉昌仁所述，本件欲使該電表不準之方式，係以
    拍打該電表使電壓勾與電表接觸或鬆脫，若被告果曾同意他
    人以此方式破壞電表竊電，則為避免遭告訴人公司查緝，理
    應時常查看電表，反覆以拍打該電表，以達成竊電之行為，
    豈可能放任該電壓勾卡住電表，導致該電表完全無法運作，
    每期電度均為零度？公訴意旨雖認，變更加工電表以減少電
    費支出，利益歸屬於支付電費之被告，且被告係繳納電費之
    人，何以未查覺電費大幅降低之情形，而推論被告有為前開
    犯行。然被告住處之電費雖電度表為零度，然電費並非為零
    元，已如前述，縱使電費有大幅偏低而不合理之情形，亦無
    法據之即得以推論被告確有委由他人更動電表之情形，蓋被
    告住處為大樓集合式住宅，該棟大樓住戶、經該大樓住戶同
    意進入之人，均可能進入該大樓地下室更動該電表，非必經
    被告同意或陪同始能進入該大樓地下室。
(四)、綜上所述，公訴人所舉證據僅足以證明上開被告住處裝設之
    系爭電表於97年初某日遭人破壞，使該電表封印鎖加工為活
    動式，並將電度表之電壓鉤反裝使其鬆脫後，使電度表失效
    不準之事實，復參以被告住處為大樓集合式住宅，該棟大樓
    住戶、經該大樓住戶同意進入之人，均可能進入該大樓地下
    室等情，本件尚難僅以該戶電費係由被告繳納，電費有不合
    理之情形，即率爾認定係由被告委由他人更動破壞該電表，
    致使電表失效不準。此外，本院復查無其他積極證據足資證
    明被告有何公訴意旨所指訴之上開犯行，揆諸首揭法律規定
    及判例意旨，本案既不足為被告有罪之積極證明，基於無罪
    推定之原則，自應為被告無罪判決之諭知。
據上論斷，應依刑事訴訟法第301條第1項前段，判決如主文。
中    華    民    國    100    年    9    月    23    日
                        臺灣臺中地方法院刑事第十三庭
                            審判長法  官  吳幸芬
                                  法  官  戴嘉慧
                                  法  官  劉麗瑛
以上正本證明與原本無異。
如不服本判決應於收受判決後10日內向本院提出上訴書狀，並應
敘述具體理由；其未敘述上訴理由者，應於上訴期間屆滿後20日
內向本院補提理由書（均須按他造當事人之人數附繕本）「切勿
逕送上級法院」。
                                  書記官  王玟
中    華    民    國   100    年    9     月    23    日